---
title: "GraficasRtudio"
author: "Jenny Carolina Llanos M 63162007"
date: "30 de septiembre de 2020"
output: html_document
---

```{r setup, include=FALSE}
knitr::opts_chunk$set(echo = TRUE)
```

Analisis de datos en R y Python
Taller 

1. Construya un vector son numero de -2 al 2.

```{r, punto1}
vect_num <- c(-2, -1, 0, 1, 2)
vect_num 
```

2. Construya un nuevo vector que sea el cuadrado de cada numero del vector anterior

```{r, punto2}
vect_cuadr <- c(vect_num^2)
```

3. Construya una grafica de la funcion x2 con los dos puntos anteriores utilizando:

 (a) Una linea constante.
 (b) Puntos sin relleno.
 (c) Puntos con relleno

```{r, punto3}
plot(vect_num,vect_cuadr, type = "o", xlab = "eje de las x", ylab = "eje de las y", main = "Parabola", col= "palevioletred4")
plot(vect_num,vect_cuadr,pch=18,col= "olivedrab2",type="o")
```

4. Utilice el comando rnorm para construir un vector con 1000 numeros aleatorios con media su edad y varianza 3.

```{r, punto4}
dist_norm <- rnorm(1000,22,3)
```

5. Construya un histograma de los datos del punto 4. Agregue titulo, en el eje x la etiqueta debe ser datos, en el eje y debe ser frecuencia.

```{r, punto5}
hist(dist_norm, main = "Distribucion normal", xlab = "datos", ylab = "frecuencia" )
```

6.  Utilice el comando textttrnorm para construir un vector con 1000 numero aleatorios con media 20 y varianza 

```{r, punto6}
norm_text <- rnorm(1000,20,5)
```

7.  Construya un grafico de dispersion para los puntos 4 y 6.

```{r, punto7}
plot(dist_norm, norm_text)
```

8. Construya un grafico de cajas de los datos del punto 6.

```{r, punto8}
boxplot(norm_text, col = "rosybrown1")

colors()

```


 
