---
title: "Tutoria en R2"
author: "Jenny Carolina Llanos M"
date: "29 de agosto de 2020"
output: html_document
---

```{r setup, include=FALSE}
knitr::opts_chunk$set(echo = TRUE)
```

Se omite las tildes para evitar los caracteres de edicion.

## Graficos basicos 

Para realizar un grafico, primero se delimita el eje de x

```{r, ejex}
x = (-30:30)
x
```

Ahora, se defina la funcion dependiente y(x)
```{r, depy}
y = -x+25.3
y
```

Se realiza la grafica,

* El tipo de grafica se asigna usando el comando _type =_

##Para la funcion _type=_

_type="p"    Dibuja puntos individuales (opcion por defecto)_
_type="l"  Dibuja lineas_
_type="b"    Dibuja puntos y lineas_
_type="o"    Dibuja puntos atravesados por lineas_
_type="h"    Dibuja con lineas verticales_
_type="s"  Dibuja a base de funciones escalera_
_type="S"    Casi lo mismo_
_type="n"  No dibuja nada. Pero deja marcados los puntos para manejos posteriores_


```{r, grafica}
plot(x,y, type = "l")
```

Se presenta el comportameinto de y en funcion de x

**Personalizar las funciones en las graficas**
Se agrega el coamdno _col=_, _pch=_
```{r, plot}
plot(x,y, type = "p", col = "wheat3", pch = 99)
colors()
```

##Paquetes
## Graficos con ggplot2

Se necesita descargar la libreria **ggplot2** y **scales**

```{r, ggplot}
library(ggplot2)
library(scales)
```
Lo primero, crear un conjunto de datos con categorias y valores 

```{r, dataframe}
df = data.frame(categorias =c("dog1", "dog2", "dog3", "dog4"),
                porcentaje =c(25,20,15,40))
```
Se realiza el grafico con barras 

```{r, barras}
ggplot(df,mapping = aes(x="",y=porcentaje, fill=categorias))+
  geom_bar(stat = "identity",color="white")
```

## Adentro de mapping
1. X="" : Especifica al programa que las barras van apiladas
2. y=porcentaje: Le decimos a R que la altura de las barras esta dada por la variable "y".
3. fill=porcentaje: esta opcion es muy importante porque de lo contrario no se observa diferencia en las barras, ya que todas se pintarian del mismo color. fill=porcentaje hace que cada barra se coloree de un color especificado por la variable porcentaje y por paleta de colores que este definida, la cual podemos cambiar.

## Afuera de mapping y adentro de geom_bar()
1. stat="identity": con esto le decimos al programa que no haga un conteo de alguna variable puesto que ya le indicamos al programa las alturas de las barras con y="porcentaje"
2. color="white" con esto agregamos un aspecto estetico ya que de esta manera los bordes son blancos y se diferencian las barras.

### Grafico circular 
```{r, df}
df
ggplot(df,aes(x="",y=porcentaje, fill=categorias))+
  geom_bar(stat = "identity",color="white")+
  coord_polar(theta="y")
```

1. Cambiamos el color con scale_fill_manual(), colocamos en un vector nuestros colores.
2. Agregamos el simbolo de porcentaje con el comando percent( de la libreria scales)
3. Agregamos titulo y cambimos tema.

```{r, circular}
ggplot(df,aes(x="",y=porcentaje, fill=categorias))+
  geom_bar(stat = "identity",
           color="white")+
    geom_text(aes(label=percent(porcentaje/100)),
              position=position_stack(vjust=0.5),color="white",size=6)+
  coord_polar(theta = "y")+
  scale_fill_manual(values=c("salmon","steelblue","orange","gray"))+
    theme_void()+
    labs(title="Grafico Circular")
```
