---
title: "Introducción a R Markdown"
author: "Laboratorio FINTRADE"
date: "2/7/2020"
output: html_document
---

```{r setup, include=FALSE}
knitr::opts_chunk$set(echo = TRUE)
```

## R Markdown

Uno de los formatos que contiene RStudio es R Markdown, acá se generan documentos mediante una interfaz que permiteentrelazar texto narrativo y código para producir una salida con formato elegante. R Markdown permite variados formatos de salidas estáticos y dinámicos, incluidos HTML PDF, PDF, MS Word, Beamer, diapositivas HTML, folletos de estilo Tufte, artículos científicos entre otros.

Los archivos R Markdown están diseñados para usarse con el rmarkdownpaquete. rmarkdownviene instalado con RStudio IDE, pero puede adquirir su propia copia de rmarkdownCRAN con el comando:

```{r RMARK}
install.packages("markdown")
```


Se pueden transformar archivos de R Markdown de dos maneras: -

- Knit: "tejer el archivo". El rmarkdown paquete llamará al knitrpaquete. knitrejecutará cada fragmento de código R en el documento y agregará los resultados del código al documento al lado del fragmento de código.

- Convertir: El paquete de R Markdown puede transformar un archivo en un nuevo formato. Por ejemplo, puede convertirun archivo .Rmd en un archivo HTML, PDF o Microsoft Word. Incluso puede convertir el archivo en una presentación de diapositivas HTML5 o PDF. rmarkdownconservará el texto, los resultados del código y el formato contenidos en su archivo .Rmd original.



## Crear R Markdown

- Para crear un informe de R Markdown, abra un archivo de texto sin formato y guárdelo con la extensión .Rmd . Puede abrir un archivo de texto sin formato en su editor de scripts haciendo clic en Archivo> Nuevo archivo> Archivo de texto en la barra de herramientas de RStudio.


- Asegurarse de guardar el archivo con la extensión .RMD , se puede guardar el archivo haciendo click en Archivo < guardar


## Comandos básicos

Si se quiere incluir subtítulos o caracteres en negrita, o ecuaciones se debe introducir una sintaxis específica. Por ejemplo, para introducir títulos, subtítulos se puede usar el caracter #


## Este es el título


### Este es un subtítulo

- Para resaltar una palabra o una frase se debe poner entre doble asteríscos

Dentro de una frase se pueden resaltar **varias palabras**.

- Para poner una palabra (o una frase) en cursiva se debe poner entre asteriscos simples.

Dentro de una frase se pueden resaltar *varias palabras*

