---
title: "Cómo instalar R y RStudio"
author: "Laboratorio FINTRADE"
output: html_document
---

```{r setup, include=FALSE}
knitr::opts_chunk$set(echo = TRUE)
```

## 1. R project
R, es un lenguaje de programación especialmente desarrollado para realizar análisis estadístico

## Cómo instalar R 

- Descargar e instalar R: https://cran.rstudio.com/
 
- Windows: En la sección "Download and Install R", hacer click en "Download R for Windows". Luego hacer click en "install R for the first time", se llegará a un página con un link que indica "Download R-4.0.2  for Windows". Bajar ese archivo y ejecutar.

- MacOS: En la sección "Download and Install R", hacer click en "Download R for (Mac) OS X". Descargar el archivo en el link "R-4.0.2.pkg" y ejecutar.

- Linux: En la sección "Download and Install R", hacer click en "Download R for Linux". Seleccionar la carpeta con el nombre de su distribución.


## 2. RStudio 
Como se mencionó anteriormente, R es un lenguaje de programación, es decir, es una forma ordenada de pedirle al computador que realice ciertas operaciones, acá es cuando entra RStudio, que es también un lenguaje de programación estadístico. Para instalar RStudio es necesario haber instalado R, la descarga se realiza de la siguiente forma:

- Descargar e instalar RStudio:  https://www.rstudio.com/products/rstudio/download/#download


- Windows: Bajo la sección "Installers for Supported Platforms", descargar y ejecutar archivo en link "RStudio 1.3.959 - Windows Vista/10/8/7".

- MacOS: Bajo la sección "Installers for Supported Platforms", Descargar y ejecutar archivo en link "RStudio 1.3.959 - Mac OS X 10.6+ (64-bit)".

- Linux: Bajo la sección "Installers for Supported Platforms", descargar e instalar archivo correspondiente a su distribución.

## 3. Partes de RStudio

Ya instalados estos dos programas, se debe ingresar a RStudio y dentro de la pantalla se encontrana los siguientes apartados:

## Script
 
RStudio se divide en cuatro partes, el SCRIPT considerándose como una bitácora de comandos. Para abrir un script nuevo basta con presionar "Ctrl + Shift + N" o ir a "File > New File > R Script". La pantalla en blanco de un script es como un block de notas, con la diferencia que cada línea debe pensarse como un comando. Para correr los comandos dentro del script, es necesario presionar "Ctrl + enter" (en el caso de Mac, Cmd + Enter). Para guardar un script, "Ctrl + S", o hacer click en "File > Save"



## Objetos
La segunda parte que compone la pantalla de RStudio son los OBJETOS, este panel tiene tres pestañas (Environment, History, Connections), el Environment, sirve como registro para los objetos que se crean a lo largo de la programación

Dentro de los objetos tambén se encuentran los vectores o las líneas de valores, se crean vectores de la siguiente forma: 

```{r vector, echo=FALSE}
## crear una variable

x<- 2
## crear un vector

y<-c(1,2,3,4,5,6,7,8,9,10)

u<-c(1,2,3,4,5,6,7,8,9,10)

z<-u+y

z2<- u*y

```


## Archivos, gráficos, paquetes y ayuda

Se encuentra en el cuadrante inferior derecho de la pantalla de RStudio, se definen de la siguiente forma:

- Archivos (Files): en esta pestaña se encuentran los archivos que se tienen en la programación o trabajo

- Gráficos (plots): aquí aparecenlos gráficos que se realizan con RStudio

- Instalar paquetes (packages): con esta herramienta, se pueden instalar librerías adicionales de R, estos paquetes contienen nuevas funciones, bases de datos entre otros. Instalar un paquete se puede hacer desde la funciín install.packages(). Hay una librería que contiene los mejores paquetes para el análisis de datos en R, por esto se instalará tidyverse a continuación:


```{r pressure, echo=FALSE}
install.packages("tidyverse")
``` 
Generalmente, cada vez que un usuario abre una nueva sesión de R este se abre como "recién salido de fábrica", por esto, se deben instalar los paquetes adicionales que se requieren para el trabajo a realizar. La forma más común de hacer esto es a través de la función library():


```{r lib}
library(tidyverse)
```

- Ayuda (help): esta pestaña de RStudio abre los archivos de ayuda que se pueden necesitar. Las funciones tienen archivos de ayuda para cada una de ellas, por ejemplo, se puede acceder al archivo de ayuda de la función SUM a través del comando help(sum), puede servir ?sum que termina siendo lo mismo.     





